【裁判字號】    89,易,764
【裁判日期】    890805
【裁判案由】    違反毒品危害防制條例
【裁判全文】
臺灣新竹地方法院刑事判決                          八十九年度易字第七六四號
    公  訴  人  臺灣新竹地方法院檢察署檢察官
    被      告  甲○○
右列被告因違反毒品危害防制條例案件，經檢察官提起公訴（八十九年度毒偵字第四
００號、第一三二九號），本院判決如左：
    主  文
甲○○連續施用第二級毒品，累犯，處有期徒刑陸月。如易科罰金，以參佰元折算壹
日。
    事  實
一、甲○○前因違反麻醉藥品管理條例案件，經本院於八十三年十二月十六日以八十
    三年度易字第三五六八號判決判處有期徒刑五月，於八十四年一月六日判決確定
    ，於八十六年七月十七日縮刑期滿執行完畢。其已因施用毒品案件，經本院依職
    權以八十七年度易字第七０一號裁定送觀察、勒戒後，認無繼續施用毒品之傾向
    ，而由本院於八十七年八月三十一日以八十七年度易字第七０一號為免刑判決確
    定。復於前開案件經免刑確定五年內後，再因施用第二級毒品案件，而經依臺灣
    桃園地方法院八十七年度毒聲字第二三六一號裁定送觀察、勒戒後，認有繼續施
    用毒品傾向，復經依臺灣桃園地方法院八十七年度二七五九號裁定令入戒治處所
    施以強制戒治一年，嗣其經施以強制戒治後，因執行屆滿三月，經執行戒治處所
    評定其戒治成效為合格，而認無繼續戒治之必要，乃報由臺灣桃園地方法院檢察
    官聲請裁定停止戒治，所餘戒治期間，付保護管束，並於八十八年四月十七日出
    所，其施用毒品部分則經臺灣桃園地方法院以八十七年度易字第三六五二號判決
    判處有期徒刑八月，於八十八年五月十七日判決確定。其復另行基於施用第二級
    毒品安非他命之概括犯意，於八十八年十二月十六日下午四時許往前回溯九十六
    小時內之某時，及八十九年二月底起至同年三月三日晚上某時止，連續在新竹縣
    新埔鎮○○里○○○路上等處非法施用第二級毒品安非他命，而分別於八十八年
    十二月十六日下午四時許、八十九年三月五日下午四時許經警通知採尿而查獲上
    情。
二、案經新竹縣警察局移請及新竹縣警察局新埔分局報請臺灣新竹地方法院檢察署檢
    察官偵查起訴。
    理  由
一、
（一）訊據被告甲○○對於自八十九年二月底起至同年三月三日晚上某時止，連續在
      新竹縣新埔鎮○○里○○○路上等處非法施用第二級毒品安非他命之犯行坦承
      不諱，且被告於八十九年三月五日下午四時許所採尿液經送檢驗，呈安非他命
      陽性反應，此有新竹縣衛生局八十九年三月二十二日竹縣衛六字第８９０６２
      ４號尿液檢驗單、姓名代號對照表各一紙在卷足佐（見八十九年度毒偵字第一
      三二九號卷第五、六頁），被告此部分犯行，事證明確，堪以認定。
（二）另被告雖否認有何前揭於八十八年十二月十六日下午四時許往前回溯九十六小
      時內之某時，非法施用第二級毒品安非他命之犯行，惟查：被告於八十八年十
      二月十六日下午四時許所採尿液經送臺灣檢驗科技股份有限公司以ＥＩＡ酵素
      免疫分析法初步檢驗，再以ＧＣ／ＭＳ氣相層析／質譜儀法確認，呈安非他命
      陽性反應，有採尿室毒品人口到場採尿名冊、臺灣檢驗科技股份有限公司八十
      九年一月五日ＣＨ１９９９Ｃ０００２０５號濫用藥物尿液檢驗報告附卷為憑
      （見八十九年度毒偵字第四００號卷《下稱第四００號卷》第四、五頁），而
      按「尿液毒品檢驗：：若能使用先進之氣相層析質譜儀分析法確認，可完全排
      除偽陽性之干擾，為目前最具公信力的檢驗方法」，為法務部調查局第六處八
      十七年九月二十九日（八七）發技（一）字第八七０七四五七四號函所揭示，
      足見臺灣檢驗科技股份有限公司所使用之檢驗方法無偽陽性，鑑驗結果堪以採
      信；次按「甲基安非他命經口服投與後約百分之七十於二十四小時內自尿液中
      排出，約百分之九十於九十六小時內自尿液中排出，：：甲基安非他命之檢出
      與其投與方式、投與量、個人體質、採尿時間及檢測儀器之精密度等諸多關係
      有關，因此僅憑尿液中呈安非他命陽性反應，並無法確實推算吸食時間距採集
      時間之長短，惟依上述資料推斷，最長不可能超過四日」，有行政院衛生署藥
      物食品檢驗局八十一年二月八日（八一）藥檢壹字第００一一五六號函一紙在
      卷可稽；是經採尿檢驗呈安非他命陽性反應者，通常可認其人於採尿前九十六
      小時內有施用安非他命，被告於八十八年十二月十六日下午四時許所採尿液既
      檢驗呈安非他命陽性反應，則被告於八十八年十二月十六日下午四時許往前回
      溯九十六小時內之某時，確有施用安非他命之犯行，即堪以認定。
（三）再者，被告已因施用毒品案件，經本院依職權以八十七年度易字第七０一號裁
      定送觀察、勒戒後，認無繼續施用毒品之傾向，而由本院於八十七年八月三十
      一日以八十七年度易字第七０一號為免刑判決確定。復於前開案件經免刑確定
      後，再因施用第二級毒品案件，而經依臺灣桃園地方法院八十七年度毒聲字第
      二三六一號裁定送觀察、勒戒後，認有繼續施用毒品傾向，復經依臺灣桃園地
      方法院八十七年度二七五九號裁定令入戒治處所施以強制戒治一年，嗣其經施
      以強制戒治後，因執行屆滿三月，經執行戒治處所評定其戒治成效為合格，而
      認無繼續戒治之必要，乃報由臺灣桃園地方法院檢察官聲請裁定停止戒治，所
      餘戒治期間，付保護管束，並於八十八年四月十七日出所，其施用毒品部分則
      經臺灣桃園地方法院以八十七年度易字第三六五二號判決判處有期徒刑八月，
      於八十八年五月十七日判決確定等情，並有本院八十七年度易字第七０一號免
      刑判決書、臺灣新竹地方法院檢察署檢察官戒執助一字第三七號保護管束指揮
      書、臺灣桃園地方法院八十八年度毒聲字第一九四六號、第六五八一號刑事裁
      定各一份臺灣新竹地方法院檢察署刑案資料查註紀錄表等附於第四００號卷可
      稽。
二、按毒品危害防制條例關於初犯施用毒品罪及五年內再犯施用毒品罪，而經送觀察
    、勒戒結果，認無繼續施用毒品之傾向者，即應由檢察官為不起訴處分（惟毒品
    危害防制條例修正前繫屬法院之案件，則應由法院為免刑判決）。據此，顯然毒
    品危害防制條例關於初犯施用毒品罪及五年內再犯施用毒品罪，而經送觀察、勒
    戒結果，認無繼續施用毒品之傾向者，乃以觀察、勒戒及強制戒治之「保安處分
    」為已足，而採除刑不除罪之立法，此觀毒品危害防制條例第二十條第一、二項
    之規定即明。揆諸前開說明，毒品毒品危害防制條例於初犯施用毒品罪及五年內
    再犯施用毒品罪，而經送觀察、勒戒結果，認無繼續施用毒品之傾向者，既係採
    除刑不除罪之立法，故基本上關於施用毒品之罪名仍在，惟僅由檢察官依法為不
    起訴處分（毒品危害防制條例修正前繫屬法院之案件，則由法院為免刑判決）。
    從而，關於施用毒品罪除符合除刑不除罪之規定，而應分別由檢察官及法院為不
    起訴處分或免刑判決外，自仍應依一般之刑事犯罪處理，事理至明。綜據前開說
    明，毒品危害防制條例關於五年內再犯施用毒品罪，經送觀察、勒戒結果，認有
    繼續施用毒品之傾向，而經法院依該條例第二十條第三項規定裁定令入戒治處所
    施以強制戒治及判處罪刑確定後，嗣後再施用毒品者，即屬三犯。據此，行為人
    依前開規定處刑確定後，再犯施用毒品罪者，即應再依法處刑，尚不得因保安處
    分程序尚未終結，即認不得再加以處刑，否則即與一般刑事犯罪關於既判力之法
    理相違。
三、按被告前因施用毒品案件，經本院依職權以八十七年度易字第七０一號裁定送觀
    察、勒戒後，認無繼續施用毒品之傾向，而由本院於八十七年八月三十一日以八
    十七年度易字第七０一號為免刑判決確定，已如前述。復於前開案件經免刑確定
    五年內後，再因施用第二級毒品案件，而經依臺灣桃園地方法院八十七年度毒聲
    字第二三六一號裁定送觀察、勒戒後，認有繼續施用毒品傾向，復經依臺灣桃園
    地方法院八十七年度二七五九號裁定令入戒治處所施以強制戒治一年，嗣其經施
    以強制戒治後，因執行屆滿三月，經執行戒治處所評定其戒治成效為合格，而認
    無繼續戒治之必要，乃報由臺灣桃園地方法院檢察官聲請裁定停止戒治，所餘戒
    治期間，付保護管束，並於八十八年四月十七日出所，其施用毒品部分則經臺灣
    桃園地方法院以八十七年度易字第三六五二號判決判處有期徒刑八月，於八十八
    年五月十七日判決確定。則依首揭說明，嗣後再施用第二級毒品，即不再適用同
    條例同第二十條第一、二項之規定，而應依同條例第十條第二項之施用第二級毒
    品罪處斷。核被告所為係犯毒品危害防制條例第十條第二項之施用第二級毒品罪
    。又其先後多次施用第二級毒品犯行，時間緊接，手法相同，反覆為之，所犯係
    犯罪構成要件相同之罪名，顯係基於概括犯意為之，應依連續犯之規定以一罪論
    ，並依法加重其刑。又其持有第二級毒品安非他命之低度行為，應為施用之高度
    行為所吸收，不另論其持有第二級毒品罪。又其前因違反麻醉藥品管理條例案件
    ，經本院於八十三年十二月十六日以八十三年度易字第三五六八號判決判處有期
    徒刑五月，於八十四年一月六日判決確定，於八十六年七月十七日縮刑期滿執行
    完畢，有臺灣高等法院被告全國前案紀錄表一份在卷足資佐證，於五年內再犯有
    期徒刑以上之罪，為累犯，應遞加重其刑。爰審酌被告前已有施用毒品之前科，
    且經觀察、勒戒，於停止戒治中再犯本件，顯然自制力薄弱，惟念其所為僅戕害
    自身身心健康，犯罪手段、情節及所生危害均尚非重大，且犯罪後坦承部分犯行
    ，態度尚稱良好等一切情狀，量處如主文所示之刑，並諭知易科罰金之折算標準
    。
四、據上論斷，應依刑事訴訟法第二百九十九條第一項前段，毒品危害防制條例第十
    條第二項，刑法第十一條前段、第五十六條、第四十七條、第四十一條，罰金罰
    鍰提高標準條例第二條，判決如主文。
本案經檢察官羅雪梅到庭執行職務。
中      華      民      國    八十九    年      八      月      五      日
                          臺灣新竹地方法院刑事第二庭
                                    法    官  黃美盈
右正本證明與原本無異。
如不服本判決，應於判決送達後十日內向本院提出上訴狀( 應附繕本 )，上訴於
臺灣高等法院。
                                    書 記 官  呂聖儀
中      華      民      國    八十九    年      八      月      五      日


司法院資訊處製作；財團法人民間司法改革基金會備份。
